【裁判字號】    98,台上,7001
【裁判日期】    981126
【裁判案由】    傷害致人於死
【裁判全文】
最高法院刑事判決            九十八年度台上字第七００一號
上  訴  人  甲○○○○○ ○○○○○○
                    號（
選任辯護人  林彥百律師
上  訴  人  乙○○
                    （
選任辯護人  李昶欣律師
上列上訴人等因傷害致人於死案件，不服台灣高等法院台南分院
中華民國九十八年九月二十九日第二審更審判決（九十八年度上
更(一)字第一七０號，起訴案號：台灣嘉義地方法院檢察署九十七
年度偵字第一二八三、一六七九號），提起上訴，本院判決如下
：
    主  文
上訴駁回。
    理  由
按刑事訴訟法第三百七十七條規定，上訴於第三審法院，非以判
決違背法令為理由，不得為之。是提起第三審上訴，應以原判決
違背法令為理由，係屬法定要件。如果上訴理由書狀並未依據卷
內訴訟資料，具體指摘原判決不適用何種法則或如何適用不當，
或所指摘原判決違法情事，顯與法律規定得為第三審上訴理由之
違法情形，不相適合時，均應認其上訴為違背法律上之程式，予
以駁回。本件上訴意旨略以：(一)、原判決以上訴人乙○○離開時
，與被害人TUNYOD YONGYUT（中文名：阿勇）逃跑路線相同，即
認有意圖不利被害人之行為，而致被害人死亡，忽略一般人遇
緊急突發狀況，急欲離開現場，路線已非考慮因素，則與被害人
同路線，並無不符常理。(二)、乙○○駕車進入巷內，始得悉前方
有被害人等，還停車待前方之人離開，若有不利被害人意圖，何
不下車實行犯行，反任彼等離開。(三)、被害人並非在乙○○駕駛
自用小客車前方，而被追趕，為求脫險，情急跳入排水溝。其亦
有可能為躲避警方偵辦，為求脫身，情急跳入排水溝躲藏，而不
幸死亡。(四)、依原判決之認定乙○○與上訴人甲○○○○○ ○○○○○○（
中文名：蘇匹）僅有駕車傷害被害人之意欲，而無傷害犯罪之實
行，論其二人以傷害致人於死罪，即有違誤。(五)、蘇匹本即與乙
○○同車，而依光碟，其傷勢、「阿吳」等人證詞，其因不勝酒
力，反遭人壓於地上痛毆。於被害人等逃跑時，其搭上乙○○駕
駛之自用小客車，乃事所當然，並未參與駕車追趕被害人犯行。
原判決認其與乙○○有追逐欲傷害被害人，尚屬理由不備。(六)、
排水溝深度約三．七公尺，此高度跳下是否有致死之可能，非一
般人客觀上所能預見。(七)、乙○○當時駕車目的，係為脫困或追
趕被害人，依卷內資料，並不明確。即使係為追趕被害人，究係
接續先前之共同傷害犯意，或另萌恐嚇犯意，依卷內資料，亦不
明確。而蘇匹登上乙○○所駕自用小客車，目的當然是想儘速離
開現場，原判決對其與乙○○如何有犯意聯絡、行為分擔，未明
確論述，亦有違誤。(八)、原判決應依本院九十八年度台上字第三
０八六號判決之旨，變更起訴法條，而論上訴人等以刑法第二百
七十六條第一項之過失致人於死罪，方屬妥適云云。惟查原判決
依憑上訴人等於第一審或原審之部分供述，證人潘沙、沙坤猜、
阿吳、威洛、王約翰於警詢、偵查或第一審之證述，卷附指認犯
罪嫌疑人紀錄表、被害人倒臥排水溝內之現場照片、相驗筆錄、
解剖照片、相驗屍體證明書、案發當晚所攝腳踏車照片、第一審
勘驗筆錄、現場照片、附圖、嘉義縣警察局民雄分局民國九十七
年四月二十七日嘉民警偵字第０九七００二五三六七號函附現場
圖、照片、法務部法醫研究所九十七年四月十四日法醫理字第０
九七００００八九五號函附之解剖報告書、該所（97）醫鑑字第
０九七一一００二八四號鑑定報告書、監視器錄影光碟勘驗筆錄
、監視器翻拍照片、扣案球棒等證據，資以認定上訴人等有原判
決事實欄所載之犯罪事實。因而維持第一審分別論處上訴人等共
同傷害人之身體，因而致人於死（乙○○為累犯）各罪刑（均僅
處有期徒刑）之判決，駁回上訴人等在第二審之上訴。已詳敘認
定犯罪事實之依據及憑以認定之理由。並對蘇匹辯稱：當天是NU
EANGRI NANAN（中文名：阿南）與人發生爭執，找乙○○來，開
車到案發現場時，乙○○拿球棒給伊，阿南叫伊下車去打，後來
打不過，只打其中一人，但非被害人，而乙○○拿電擊棒救伊上
車後，伊頭昏腦脹，不清楚發生何事，有聽到碰一聲，車子沒有
停，不知為何被害人會在排水溝裡，被害人死亡原因，與伊無直
接關係云云，乙○○辯稱：當天原本要載阿南、蘇匹去洗三溫暖
，途中阿南突叫伊停車，並叫蘇匹下去打，因蘇匹打不過，伊才
拿電擊棒嚇唬被害人等，然後就開車載蘇匹、阿南回公司宿舍，
不知被害人為何會在排水溝裡，被害人跳入排水溝前之地方，還
有花台及矮牆，車子無法迫使被害人跳入排水溝，被害人之死亡
，伊無直接關係，伊當時開車不是在追趕被害人，而是要載蘇匹
及阿南離開云云，如何不足採信；被害人逃跑時，如何遭乙○○
所駕自用小客車在後追趕，精神受到壓制，為求脫險，情急跳入
排水溝，造成兩側小腦硬腦膜下腔出血而死亡；上訴人等與阿南
就蘇匹持球棒毆打被害人及乙○○駕車追趕被害人等傷害犯行，
如何有犯意聯絡及行為分擔；對被害人跳入排水溝導致死亡，上
訴人等與阿南客觀上如何應有預見，而主觀上未預見；三人就傷
害被害人致被害人死亡之傷害致人於死犯行，如何為共同正犯；
均已依據卷內資料予以指駁及說明。從形式上觀察，原判決並無
任何違背法令之處。查上訴人等由乙○○駕車自後追趕被害人，
雖未撞及被害人，但係接續之前由蘇匹持球棒毆打被害人之傷害
行為，原判決已詳為說明，要難謂上訴人等僅有傷害之意欲，而
無傷害犯罪之實行，自無僅成立過失致人於死罪可言。上訴意旨
置原判決之論敘於不顧，仍執陳詞為事實上之爭辯，並對原審採
證認事之職權行使，任意指摘，難謂已符合首揭法定上訴要件，
上訴人等上訴違背法律上之程式，均應予駁回。
據上論結，應依刑事訴訟法第三百九十五條前段，判決如主文。
中    華    民    國  九十八  年   十一   月  二十六  日
                      最高法院刑事第二庭
                          審判長法官  莊  登  照
                                法官  陳  世  淙
                                法官  徐  昌  錦
                                法官  許  錦  印
                                法官  林  立  華
      本件正本證明與原本無異
                                      書  記  官
中    華    民    國  九十八  年   十二   月    一    日
                                                      K


司法院資訊處製作；財團法人民間司法改革基金會備份。
